【裁判字號】    94,訴,1591
【裁判日期】    951219
【裁判案由】    聲請拆除地上物
【裁判全文】
臺灣高雄地方法院民事裁定              94年度訴字第1591號
原      告  台灣新生報業股份有限公司
法定代理人  乙○○
訴訟代理人  蔡俊有  律師
複  代理人  辰○○
被      告  午○○即雷根企業行
訴訟代理人  單文程  律師
當事人間聲請拆除地上物事件，原告為訴之追加，本院裁定如下
：
    主  文
原告追加之訴駁回。
訴訟費用由原告負擔。
    事實及理由
一、按訴狀送達後，原告不得將原訴變更或追加他訴。但有下列
    各款情形之1 者，不在此限：1 被告同意。2 請求之基礎事
    實同一者。3 擴張或減縮應受判決事項之聲明者。4 因情事
    變更而以他項聲明代最初之聲明者。5 該訴訟標的對於數人
    必須合一確定時，追加其原非當事人之人為當事人者。6 訴
    訟進行中，於某法律關係之成立與否有爭執，而其裁判應以
    該法律關係為據，並求對於被告確定其法律關係之判決者。
    7 不甚礙被告之防禦及訴訟之終結者。被告於訴之變更或追
    加無異議而為本案之言詞辯論者，視為同意變更或追加，民
    事訴訟法第255 條第1 項、第2 項定有明文。
二、本件原告起訴時，以被告午○○即雷根企業行、富驛建設有
    限公司（下稱富驛建設公司）、富驛廣告有限公司（下稱富
    驛廣告公司）為被告，主張坐落高雄市○○區○○段2 小段
    691 、786 、792 、799 地號土地，為原告所有，被告午○○即雷根企業行無權占有坐落高雄市○○區○○段2 小段
    691 地號土地，建造如附圖編號A 所示「巴比Ｑ燒烤店」1
    間，面積117.75平方公尺（下稱編號A 建物）；無權占有坐
    落同小段786 地號土地，建造如附圖編號C 所示辦公室1 間
    ，面積66平方公尺（下稱編號C 建物）；無權占有坐落同小
    段786 地號土地，建造如附圖編號D 所示賣水站1 間，面積
    34.56 平方公尺（下稱編號D 建物）；無權占有坐落同小段
    792 號土地，建造如附圖E 所示黃昏市場鐵棚架，面積
    1624.45 平方公尺（下稱編號E 建物）；無權占有坐落同小
    段799 地號土地，建造如附圖F 所示賣舊車行，面積279 平
    方公尺拆除（下稱編號F 建物）。被告富驛建設公司、富驛
    廣告公司無權占有坐落同小段786 地號，建造如附圖編號B
    所示樣品屋1 間，面積20乘15平方公尺（下稱號B 建物），
    爰依民法第767 條之規定，提起本訴。並聲明：(一)被告午○○即雷根企業行應將編號A 建物、編號C 建物、編號D 建物
    、編號E 建物、編號F 建物拆除。(二)被告富驛建設公司、富
    驛廣告公司應將編號B 建物拆除（惟原告於95年6 月19日將
    對於富驛建設公司、富驛廣告公司之訴撤回，故富驛建設公
    司、富驛廣告公司現已非本件訴訟之被告）。
三、嗣原告於95年5 月3 日追加主張被告午○○即雷根企業行、
    全方位停車場顧問管理有限公司（下稱全方位公司）共同占
    有上開土地，爰依共同侵權行為及不當得利之法律關係請求
    被告連帶給付相當於租金之金額，請求法院擇一判決，並追
    加聲明：被告午○○即雷根企業行、全方位公司應自94年11
    月1 日起，按月連帶給付原告270,000 元及按週年利率百分
    之5 計算之利息。其後，又於95年10月19日以民事追加起訴
    狀，減縮此項聲明為：被告午○○即雷根企業行、全方位公
    司應自94年11月20日起至95年8 月31日止，按月連帶給付原
    告270,000 元，共計2,520,000 元，及自95年9 月1 日起至
    清償日止，按週年利率百分之5 計算之利息，並追加主張：
    被告午○○即雷根企業行未回復原狀，致原告支出回復原狀
    費用222,303 元，併依租賃契約之法律關係，請求被告午○○、全方位公司賠償，而追加聲明：被告午○○即雷根企業
    行、全方位公司應連帶給付原告222,303 元，及自起訴狀繕
    本送達之日起，按週年利率百分之5 計算之利息。
四、經查，因被告午○○即雷根企業行、富驛建設公司、富驛廣
    告公司均不同意原告於95年5 月3 日所為訴之追加，被告午
    ○○即雷根企業行亦不同意原告於95年10月19日所為訴之追
    加（原告於95年6 月19日已將對於被告富驛建設公司、富驛
    廣告公司之訴撤回，原告於95年10月19日所為訴之追加，富
    驛建設公司、富驛廣告公司，已非本件訴訟之被告，自無同
    意與否之問題），核與民事訴訟法第255 條第1 項第1 款之
    情形，已有未合。其次，原訴之法律關係為所有權妨害除去
    請求權之法律關係，主要爭點在於被告午○○即雷根企業行
    、富驛建設公司、富驛廣告公司是否妨害原告所有權及原告
    所得請求除去之範圍，追加之新訴之法律關係為侵權行為、
    不當得利及租賃契約之法律關係，主要爭點則在於被告午○○即雷根企業行、全方位公司是否共同不法侵害原告之權利
    、有無不當得利、是否應依租賃契約之法律關係，賠償原告
    回復原狀之費用，原告與追加之新訴之法律關係及主要爭點
    迥然不同，亦難認原訴與追加之訴請求之基礎事實同一，而
    有民事訴訟法第255 條第1 項第2 款所定之情形。再者，原
    告所為上開訴之追加亦無民事訴訟法第255 條第1 項第3 款
    至第6 款所定情形，且原告於94年5 月19日提起本訴，嗣於
    訴訟審理將近1年 及1 年4 月之後，始分別為上開訴之追加
    ，顯然有礙被告之防禦及訴訟之終結，核與民事訴訟法第
    255 條第1 項第7款 所定之情形，亦有未合。從而，原告所
    為訴之變更，核與民事訴訟法第255 條第1 項之規定不符，
    自不應准許。
五、至原告另雖於94年10月7 日追加全方位公司為被告，主張全
    方位公司與被告午○○即雷根企業行無權占有上開土地，建
    造編號A 建物、編號C 建物、編號D 建物、編號E 建物、編
    號F 建物，並追加聲明第1 項為：被告午○○即雷根企業行
    、全方位公司應將編號A 建物、編號C 建物、編號D 建物、
    編號E 建物、編號F 建物拆除。再於95年5 月3 日追加林順
    曲即南一汽車商行、朱勇瑞即連鑫汽車商行為被告，主張林
    順曲即南一汽車商行、朱勇瑞即連鑫汽車商行與被告午○○
    即雷根企業行、富驛建設公司、富驛廣告公司、全方位公司
    共同無權占有上開土地，建造編號A 建物、編號C 建物、編
    號D 建物、編號E 建物、編號F 建物，及共同無權占有坐落
    同小段691 地號土地，建造如附圖G 所示辦公室，面積26
    平方公尺（下稱編號G 建物），依民法第767 條規定，請求
    林順曲即南一汽車商行、朱勇瑞即連鑫汽車商行與原訴之被
    告午○○即雷根企業行、全方位公司、富驛建設公司、富驛
    廣告公司共同將上開建物拆除，並自上開占有部分遷離，將
    土地回復原狀，併依共同侵權行為及不當得利之法律關係請
    求林順曲即南一汽車商行、朱勇瑞即連鑫汽車商行與原訴之
    被告午○○即雷根企業行、全方位公司、富驛建設公司、富
    驛廣告公司連帶給付相當於租金之金額，請求法院擇一判決
    ，並變更聲明為：被告午○○即雷根企業行、全方位公司、
    林順曲即南一汽車商行、朱勇瑞即連鑫汽車商行、富驛建設
    公司、富驛廣告公司應將編號A 建物、編號B 、編號C 建物
    、編號D 建物、編號E 建物、編號F 建物、編號G 建物拆除
    ，占有部分遷離，並自94年11月1 日起，按月連帶給付告
    270000元及按週年利率百分之5 計算之利息。又於95年5 月
    15日具狀追加依侵權行為之法律關係，請求被告被告午○○
    即雷根企業行、全方位公司、林順曲即南一汽車商行、朱勇
    瑞即連鑫汽車商行、富驛建設公司、富驛廣告公司應將編號
    A 建物、編號B 、編號C 建物、編號D 建物、編號E 建物、
    編號F 建物、編號G 建物拆除。復於95年8 月16日追加丙○○、辛○○、未○○、寅○、子○○、巳○○、戊○○、丑
    ○○、甲○○、庚○○、丁○○、謝啟源、癸○○、己○○
    、壬○○、卯○○為被告，主張原訴之被告午○○即雷根企
    業行及全方位公司將編號C 建物部分提供丙○○使用，其餘
    部分出租予丑○○、甲○○、庚○○、丁○○、謝啟源、癸○○、己○○、壬○○、卯○○使用，將編號F 建物出租予
    辛○○、未○○、寅○、子○○、巳○○、戊○○使用，丙○○、辛○○、未○○、寅○、子○○、巳○○、戊○○、
    丑○○、甲○○、庚○○、丁○○、謝啟源、癸○○、己○○、壬○○、卯○○均為無權占有。又將聲明變更為：被告
    午○○即雷根企業行、全方位公司應將編號A 建物、編號C
    建物、編號D 建物、編號E 建物、編號F 建物拆除，自占有
    部分遷離，並自94年11月1 日起至拆除遷離之日止，按月連
    帶給付告270,000 元及按週年利率百分之5 計算之利息。並
    追加聲明：被告丙○○應自編號C 建物遷出；被告未○○、
    甲○○、庚○○、丁○○、謝啟源、癸○○、己○○、壬○○、卯○○應自編號E 建物遷出，被告辛○○、未○○、寅
    ○、子○○、巳○○、戊○○應自編號F 建物遷出。然原告
    業於95年6 月19日將撤回對於被告富驛建設公司、富驛廣告
    公司、林順曲即南一汽車商行、朱勇瑞即連鑫汽車商行之訴
    ，及於95年10月19日復具狀撤回對於全方位公司應將編號A
    建物、編號C 建物、編號D 建物、編號E 建物、編號F 建物
    拆除部分之訴，及對於被告丙○○、未○○、甲○○、庚○○、丁○○、謝啟源、癸○○、己○○、壬○○、卯○○、
    辛○○、未○○、寅○、子○○、巳○○、戊○○之訴。故
    原告前揭追加之訴之訴訟繫屬，業已消滅，本院自無庸就原
    告先後所為之前揭追加之訴是否合法而為裁判之必要，附此
    敘明。
六、依民事訴訟法第249 條第1 項第6 款、第95條、第78條，裁
    定如主文。
中    華    民    國    95    年    12    月    19    日
                  民事第三庭  法  官  伍逸康
以上正本係照原本作成。
如對本裁定抗告須於裁定送達後10日內向本院提出抗告狀，並繳
納裁判費新台幣1,000元。
中    華    民    國    95    年    12    月    20    日
                              書記官  林雯琪


司法院資訊處製作；財團法人民間司法改革基金會備份。
